【裁判字號】    98,重訴,4
【裁判日期】    990310
【裁判案由】    損害賠償
【裁判全文】
臺灣高等法院高雄分院民事判決           98年度重訴字第4號
原      告  丁○○
訴訟代理人  庚○○
被      告  甲○○
            戊○○
            己○○
            丙○○
            乙○○
上列當事人間請求損害賠償事件，原告於刑事訴訟提起附帶民事
訴訟（本院98年度附民字第5 號），經本院刑事庭裁定移送，本
院於民國99年2月24日言詞辯論終結，判決如下︰
    主  文
原告之訴及假執行之聲請均駁回。
訴訟費用由原告負擔。
    事實及理由
一、被告甲○○經合法通知，未於言詞辯論期日到場，核無民事
    訴訟法第386 條所列各款情形，此部分爰依原告之聲請由其
    一造辯論而為判決，合先敘明。
二、本件原告主張：被告等共同基於殺人之故意，於民國95年4
    月2 日凌晨2 時許，在屏東縣內埔鄉○○村○○路8 之1 號
    旁山水洗車場內，分持木棒、竹棒、鐵器等武器將原告打成
    四肢斷裂傷、內臟破碎，至今無法痊癒終身受殘之嚴重傷害
    。原告終身無法謀生、工作、失去自由活動，精神上受有極
    大痛苦，被告應連帶賠償原告減少工作能力損失780 萬元、
    看護費720 萬元、精神慰撫金500 萬元，合計2,000 萬元等
    情，爰依侵權行為之法律關係，求為判決：(一)被告應連帶給
    付原告2,000 萬元，及自98年1 月23日起至清償日止，按週
    年利率5%計算之利息。(二)原告願供擔保，請准宣告假執行。
三、被告則以：本件被告等因殺人等案件，業經台灣屏東地方法
    院檢察署（下稱屏東地檢署）檢察官於95年6 月6 日以95年
    度偵字第3344號、3348號起訴，原告於收到起訴書時，即已
    知悉被告犯罪之事實，距其於98年1 月6 日提起本件附帶民
    事訴訟請求賠償，已逾2 年之消滅時效，被告自得拒絕給付
    ；且原告請求賠償金額太高等語，資為抗辯，並答辯聲明：
    原告之訴及假執行之聲請均駁回。
四、兩造不爭執事項：
  (一)緣訴外人陳于燊因認其女友利佳玲前與訴外人利俊瑋交往時
    曾遭利俊瑋欺負，遂約利俊瑋於95年4 月1 日22時許，在屏
    東縣內埔鄉媽祖廟前談判，陳于燊並邀集數名友人在場助勢
    ，嗣利俊瑋夥同友人訴外人鄧志高依約前往，雙方一言不合
    ，陳于燊即率同數名友人共同毆打利俊瑋、鄧志高。而利俊
    瑋、鄧志高遭陳于燊毆打後，鄧志高之兄訴外人鄧志強即邀
    人前往同鄉○○路18號原告家，欲找陳于燊，因未找到陳于
    燊，鄧志強乃要求陳于燊之友人訴外人梁平安通知陳于燊前
    往同鄉○○路8 號之訴外人曾國君所經營之「山水洗車場」
    談判，而利俊瑋、鄧志高則於同日23時許，邀集友人被告甲
    ○○、戊○○、己○○、丙○○、乙○○及訴外人潘鏮仲、
    藍啟榮等人，在該洗車場等候，陳于燊因而於同年月2 日凌
    晨2 時許，邀同原告、訴外人林政翰、梁安平、謝明宇、邱
    政及李建軍等人前往該洗車場，原告並自前開住處取出其持
    有具殺傷力之仿BERETTA 廠92FS半自動槍製造之金屬槍枝，
    更換土造金屬槍管、滑套改造而成之改造手槍1 枝藏放在身
    上。
  (二)原告為被告等制服在地奪下槍枝後，再遭被告甲○○、戊○
    ○、己○○各持木棍1 支、被告丙○○、乙○○各持竹棍1
    支，共同擊打原告之身體、四肢等部位，造成傷害原告受有
    多處開放性骨折、頭部外傷、休克合併呼吸衰竭等傷害，經
    送醫急救時，一度病危在加護病房內急救，其後雖已出院，
    惟其雙腳僅能站立、緩慢移動，而無法正常行走，雙手更呈
    現萎縮狀態而無法動作。
  (三)被告等因殺人等案件，業經台灣屏東地方法院檢察署（下稱
    屏東地檢署）檢察官於95年6 月6 日以95年度偵字第3344號
    、3348號起訴，經台灣屏東地方法院以95年度重訴字第8 號
    判處被告共同使人受重傷，各處有期徒刑3 年，被告不服提
    起上訴，嗣經本院於98年2 月4 日以97年度上訴字第1300號
    判處被告共同犯義憤重傷罪，各處有期徒刑1 年4 月，均減
    為有期徒刑8 月確定。
  (四)原告於98年1 月6 日提起本件附帶民事訴訟請求被告賠償損
    害。
五、兩造爭執事項：(一)本件請求權是否已罹於時效而消滅？(二)若
    未時效消滅，原告得請求被告賠償之金額為若干？茲分述如
    下：
  (一)本件請求權是否已罹於時效而消滅？
  1.按因侵權行為所生之損害賠償請求權，自請求權人知有損害
    及賠償義務人時起，2 年間不行使而消滅。消滅時效，自請
    求權可行使時起算。民法第197 條第1 項、第128 條分別定
    有明文。關於侵權行為損害賠償請求權之消滅時效，應以請
    求權人實際知悉損害及賠償義務人時起算，非以知悉賠償義
    務人因侵權行為所構成之犯罪行為經檢察官起訴，或法院判
    決有罪為準（最高法院72年台上字第738號判例參照）。
  2.本件被告抗辯：渠等因殺人等案件，業經檢察官於95年6 月
    6 日起訴，原告於收到起訴書時，即已知悉被告犯罪之事實
    ，距其於98年1 月6 日提起本件民事賠償，已逾2 年之消滅
    時效，被告自得拒絕給付等語；原告則主張：鈞院97年度上
    訴字第1300號案件於98年2 月4 日判決後，原告才確定是被
    告5 人犯案，所以請求權時效應從98年2 月4 日起算云云。
    經查：原告主張被告等人，於95年4 月2 日凌晨2 時許，在
    屏東縣內埔鄉○○村○○路8 之1 號旁山水洗車場內，分持
    木棒、竹棒、鐵器等武器將原告打成四肢斷裂傷等傷害之事
    實，已經屏東地檢署檢察官於95年6 月6 日以95年度偵字第
    3344號、3348號起訴時，起訴書明確記載：「丁○○（即原
    告）……乃畏罪欲速離現場，卻迅遭被告甲○○、戊○○、
    己○○、丙○○、乙○○……等人上前將槍奪下並制服在地
    ，其中甲○○、戊○○、己○○、丙○○、乙○○5 人見丁
    ○○仍有反抗之意，竟持先前丁○○等所帶來之木棍及曾國
    君放置在該洗車場內之竹棍，重擊丁○○身體、四肢等部位
    ，致丁○○受有全身多處開放性骨折、頭部外傷、休克合併
    呼吸衰竭、急性腎衰竭等傷害」等詞（起訴狀第3 頁），再
    參之屏東地院95年度重訴字第8 號殺人等案件審理時，原告
    亦於95年10月17日刑事準備程序狀，陳稱：被告等5 人應負
    殺人未遂罪責等語，並於95年10月17日到庭應訊，除檢察官
    陳述起訴概要外，原告並陳稱：「他們持木棒打到我的右手
    ……他們又持木棒打到我肚子……之後我頭部被打到，四肢
    也被打傷」等語，有本院調來屏東地院95年度重訴字第8 號
    殺人等案件可查（該案卷(一)第106 至114 頁），足見原告至
    遲於95年10月17日即已知悉損害及賠償義務人，則其請求權
    應自95年10月17日起算。原告主張本院97年度上訴字第1300
    號案件於98年2 月4 日判決後，其才確定是被告5 人犯案，
    所以請求權時效應從98年2 月4 日起算云云，應無可採。而
    原告於98年1 月6 日始提起本件附帶民事訴訟請求被告賠償
    損害，有其刑事附帶民事起訴狀可稽。依上說明，原告本件
    侵權行為損害賠償請求權，顯已罹於2 年時效而消滅。從而
    ，被告抗辯：原告提起本件民事賠償，已逾2 年之消滅時效
    ，被告自得拒絕給付等語，堪予採信。本件原告既因時效消
    滅不得向被告請求賠償，則爭點(二)部分，即不再論究，附此
    敘明。
六、綜上所述，原告對被告等之侵權行為損害賠償請求權，因被
    告之時效抗辯，已罹於2 年時效而消滅。從而，原告依侵權
    行為之法則，請求被告連帶給付2,000 萬元，及自98年1 月
    23日起至清償日止，按週年利率5%計算之利息，為無理由，
    應予駁回。原告之訴既經駁回，其假執行之聲請已失所附麗
    ，應併駁回之。
七、據上論結，本件原告之訴為無理由，依民事訴訟法第78條、
    第463 條、第385 條第1 項前段，判決如主文。
中    華    民    國    99    年    3     月    10    日
                            民事第五庭
                                審判長法官  蔡明宛
                                法      官  魏式璧
                                法      官  曾錦昌
以上正本證明與原本無異。
如對本判決上訴，須於判決送達後20日內向本院提出上訴狀，其
未表明上訴理由者，應於上訴後20日內向本院提出上訴理由書（
均須按他造當事人之人數附繕本）。上訴時應提出委任律師或具
有律師資格之人之委任狀，並依附註條文規定辦理。
中    華    民    國    99    年    3     月    10    日
                                書  記  官  黎  珍
附註：
民事訴訟法第466 條之1 ：
對於第二審判決上訴，上訴人應委任律師為訴訟代理人，但上訴
人或其法定代理人具有律師資格者，不在此限。
上訴人之配偶、三親等內之血親、二親等內之姻親，或上訴人為
法人、中央或地方機關時，其所屬專任人員具有律師資格並經法
院認適當者，亦得為第三審訴訟代理人。
第1 項但書及第2 項情形，應於提起上訴或委任時釋明之。

司法院資訊處製作；財團法人民間司法改革基金會備份。
